臺灣臺中地方法院刑事判決
111年度訴字第1803號
公  訴  人  臺灣臺中地方檢察署檢察官
被      告  黃士騰



被      告  吳睿恩


共      同
指定辯護人  本院公設辯護人  蔡育萍  
上列被告因違反毒品危害防制條例案件，經檢察官提起公訴（11
1年度偵字第23136號、第30292號），本院判決如下：
    主    文
黃士騰犯販賣第二級毒品未遂罪，處有期徒刑壹年。扣案如附表
二編號一所示之物沒收銷燬；扣案如附表二編號二所示之物沒收
。
吳睿恩幫助犯販賣第二級毒品未遂罪，累犯，處有期徒刑拾月。
    犯罪事實
一、黃士騰明知甲基安非他命係毒品危害防制條例第2條第2項第
    2款所列管之第二級毒品，未經許可，不得擅自販賣、持有
    ，竟意圖營利，基於販賣第二級毒品之犯意，於民國111年5
    月間，在GRINDR交友軟體上，於暱稱欄公開顯示「台中超優
    執呼（起訴書誤繕為台中超優質呼，逕予更正）」字樣，表
    示在臺中市提供優質之甲基安非他命之意，以此方式向不特
    定網友散布販賣甲基安非他命之廣告。經警方請之前在GRIN
    DR交友軟體遭警查獲毒品案件，而了解該平臺毒品交易習慣
    之黃靖發協助聯絡，黃靖發乃自111年5月24日上午9時39分
    許起，以GRINDR交友軟體與黃士騰聯繫，並互加Line通訊軟
    體進一步聯絡（黃士騰之Line通訊軟體暱稱為「無善」），
    而有如附表一所示之交涉毒品買賣之內容。黃士騰乃與黃靖
    發約定以新臺幣（下同）7,000元之價格，販售2公克甲基安
    非他命予黃靖發。吳睿恩為黃士騰女友，知悉黃士騰平時在
    販售甲基安非他命，且黃士騰於當日晚間向其表示：「自己
    要去找朋友」「要出去送貨」等語，而知悉黃士騰欲前往販
    售甲基安非他命予他人，仍基於幫助販賣第二級毒品之犯意
    ，於同日晚間自臺中市北區漢口路3段之旅館，駕駛車牌號
    碼000-0000號自用小客車，搭載黃士騰前往毒品交易地點之
    臺中市○○區○○○街00○0號前之方式，幫助黃士騰販賣第二級
    毒品甲基安非他命。嗣於同日晚間7時許，黃士騰在臺中市○
    ○區○○○街00○0號前，攜帶欲販售之2公克甲基安非他命下車
    至路旁騎樓交付予黃靖發，並收取價金7,000元後，當場遭
    埋伏之員警逮捕，並扣得如附表二所示之物。吳睿恩亦於現
    場經警攔車後逮捕。黃士騰販賣第二級毒品犯行、吳睿恩幫
    助販賣第二級毒品犯行，因買家為警方安排佯稱向藥頭購毒
    、自始無購毒真意，買賣意思表示無從合致，因而未遂。
二、案經臺中市政府警察局第五分局報告臺灣臺中地方檢察署（
    下稱臺中地檢署）檢察官偵查起訴。
    理    由
壹、證據能力：
一、以下本案所引用被告黃士騰、吳睿恩以外之人於審判外之言
    詞或書面陳述，均經本院於審判時當庭直接提示而為合法調
    查，檢察官、被告2人及渠等之辯護人均未爭執證據能力（
    見本院卷第62頁、第70頁、第109頁至第112頁、第122頁至
    第125頁），本院審酌前開證據作成或取得狀況，均無非法
    或不當取證之情事，亦無顯不可信情況，故認為適當而均得
    作為證據。是前開證據，依刑事訴訟法第159條之5規定，均
    具有證據能力。
二、按除法律另有規定外，實施刑事訴訟程序之公務員因違背法
    定程序取得之證據，其有無證據能力之認定，應審酌人權保
    障及公共利益之均衡維護，刑事訴訟法第158條之4定有明文
    。本案認定犯罪事實所引用之卷內非供述證據，並無證據證
    明係實施刑事訴訟程序之公務員違背法定程序所取得，且經
    本院於審理中提示並告以要旨而為調查時，檢察官、被告2
    人及渠等之辯護人均未表示該等非供述證據不具證據能力，
    揆諸上開規定，自應認均具有證據能力。　
貳、認定犯罪事實所憑之證據及理由：　
一、上開犯罪事實，業據被告2人於警詢、偵查中、本院準備程
    序及審理時均坦承不諱（見偵字第23136號卷第41頁至第54
    頁、第165頁至第168頁、第171頁至第172頁、偵字第30292
    號卷第61頁至第66頁、本院卷第59頁、第67頁、第115頁、
    第127頁），核與證人即協助誘捕偵查之人黃靖發於警詢、
    偵查中之證述相符（見偵字第23136號卷第55頁至第56頁、
    第159頁至第160頁），並有臺中市政府警察局第五分局搜索
    扣押筆錄暨扣押物品目錄表、贓物領據、被告黃士騰於GRIN
    DR交友軟體使用「台中超優執呼」暱稱之擷圖、被告黃士騰
    與黃靖發間於GRINDR交友軟體及Line通訊軟體之對話紀錄擷
    圖、交易現場對話錄音譯文、查獲現場及扣案物照片、車牌
    號碼000-0000號車輛詳細資料報表在卷可稽（見偵字第2313
    6號卷第59頁至第65頁、第67頁、第69頁至第79頁、第81頁
    至第85頁），復有如附表二所示之物扣案為證。另扣案如附
    表二編號1所示之物，經送驗後檢出第二級毒品甲基安非他
    命成分（驗後淨重：1.2999公克），此有衛生福利部草屯療
    養院111年6月2日草療鑑字第1110500470號鑑驗書可憑（見
    偵字第23136號卷第217頁），足認被告2人之自白核與事實
    相符。
二、按販賣毒品係違法行為，非可公然為之，且毒品可任意分裝
    、增減份量、調整純度，其價格並隨時依交易雙方之關係、
    資力、需求量、對行情之認知、來源是否充裕、查緝是否嚴
    緊、購買者被查獲時供出來源之風險評估等因素而變動，既
    無公定價格，亦無法一概而論；因而販賣之利得，除經坦承
    犯行，或帳冊價量均臻明確外，委難察得實情。然衡以毒品
    價格昂貴且不易取得，其販賣行為涉及重罪，並為治安機關
    所嚴加查緝，若販賣毒品之人無利可圖，應無冒著被查獲之
    險而平白攜帶毒品往返送交他人、自曝於險之理，故販賣毒
    品之人有從中賺取價差或量差而牟利之意圖及事實，應屬合
    理認定（最高法院107年度台上字第140號判決意旨參照）。
    參以被告黃士騰於本院審理中供稱：伊先向上手廖顯栓購買
    4,000元之甲基安非他命，待以7,000元之價格販賣等量之甲
    基安非他命予黃靖發後，再交付4,000元予廖顯栓等語（見
    本院卷第115頁），足認被告黃士騰主觀上確有藉由販賣毒
    品，藉此賺取價差營利之意圖無訛。綜上所述，本案事證明
    確，被告2人犯行堪以認定，應依法論科。
參、論罪科刑：
一、按刑事偵查技術上所謂之「釣魚偵查」，係指對於原已犯罪
    或具有犯罪故意之人，以設計引誘之方式，使其暴露犯罪事
    證，而加以逮捕或偵辦而言。因購買毒品者為協助警察辦案
    佯稱購買毒品，而將販賣毒品者誘出以求人贓俱獲，因其無
    實際買受毒品之真意，且在警察監視之下伺機逮捕，事實上
    亦不能真正完成買賣，則該次行為僅能論以販賣毒品未遂（
    最高法院110年度台上字第3661號判決意旨參照）。是本案
    被告2人雖係經由員警以「釣魚」之方式查獲，然渠等既已
    著手於犯罪之實行，自均應論以未遂犯。
二、核被告黃士騰所為，係犯第4條第6項、第2項之販賣第二級
    毒品未遂罪。被告吳睿恩明知被告黃士騰欲販售甲基安非他
    命予他人，仍駕車搭載被告黃士騰前往販毒地點之販賣毒品
    構成要件以外行為，核被告吳睿恩所為，係犯刑法第30條第
    1項前段、毒品危害防制條例第4條第6項、第2項之幫助販賣
    第二級毒品未遂罪。被告黃士騰因販賣第二級毒品未遂而持
    有第二級毒品之低度行為，應為其販賣第二級毒品未遂之高
    度行為所吸收，不另論罪。
三、被告吳睿恩前於109年間，因違反毒品危害防制條例案件，
    經臺灣桃園地方法院以109年度壢簡字第905號判決處有期徒
    刑2月確定，於109年12月22日易科罰金執行完畢等情，有臺
    灣高等法院被告前案紀錄表在卷可稽，是被告吳睿恩受有期
    徒刑執行完畢，5年以內故意再犯本案有期徒刑以上之罪，
    為累犯。惟參酌司法院釋字第775號解釋意旨，審酌被告吳
    睿恩已執行完畢之前案為施用毒品與本案幫助販賣毒品罪質
    有異，所侵害之法益、對社會之危害程度，亦有相當差別，
    考量前案與本案之犯罪情節、動機、目的、手段均屬不同，
    兩者間顯無延續性或關聯性，難認被告吳睿恩確有不知警惕
    、刑罰反應力薄弱之情形，而被告吳睿恩所為本案犯行所生
    實害非重，故無依刑法第47條第1項規定，加重其刑之必要
    。
四、被告黃士騰已著手販賣第二級毒品之犯行，惟因喬裝員警並
    無購買毒品之真意，事實上亦未完成毒品買賣，不生販賣毒
    品予他人之犯罪結果，屬未遂犯，故被告黃士騰、吳睿恩均
    依刑法第25條第2項之規定，按既遂犯之刑減輕之。
五、被告吳睿恩以幫助他人犯罪之意思而參與犯罪構成要件以外
    之行為，為幫助犯，爰依刑法第30條第2項之規定減輕之。
六、按犯毒品危害防制條例第4條至第8條之罪於偵查及歷次審判
    中均自白者，減輕其刑，毒品危害防制條例第17條第2項定
    有明文。經查，被告2人就本案犯行，於警詢、偵查中、本
    院準備程序及審理中均坦承不諱，業如前述，自應依上開規
    定減輕被告2人之刑。又被告黃士騰遭查獲後，於偵查中已
    供出其毒品來源者之相關資料，經循線查獲廖顯栓，並由臺
    中地檢署檢察官以111年度偵字第26331號、第26332號提起
    公訴，此有該起訴書在卷可憑，並經本案起訴書論述明確，
    故本案確因被告黃士騰供出其販賣第二級毒品甲基安非他命
    來源而查獲正犯，就被告黃士騰所犯販賣第二級毒品未遂犯
    行，爰依毒品危害防制條例第17條第1項之規定減輕其刑。
七、按刑法第59條規定犯罪之情狀可憫恕者，得酌量減輕其刑，
    其所謂「犯罪之情狀」，與同法第57條規定科刑時應審酌之
    一切情狀，並非有截然不同之領域，於裁判上酌減其刑時，
    應就犯罪一切情狀（包括第57條所列舉之10款事項），予以
    全盤考量，審酌其犯罪有無可憫恕之事由（即有無特殊之原
    因與環境，在客觀上足以引起一般同情，以及宣告法定低度
    刑，是否猶嫌過重等等），以為判斷。且販賣毒品案件中，
    同為販賣毒品之人，其原因動機不一，犯罪情節未必盡同，
    或有大盤毒梟者，亦有中、小盤之分，甚或僅止於吸毒者同
    儕間為求互通有無之有償轉讓者亦有之，其販賣行為所造成
    危害社會之程度自屬有異，於此情形，倘依其情狀處以適當
    徒刑，即足以懲儆，並可達防衛社會之目的者，自非不可依
    客觀之犯行與主觀之惡性二者加以考量其情狀，是否有可憫
    恕之處，適用刑法第59條之規定酌量減輕其刑，期使個案裁
    判之量刑，能斟酌至當，符合比例原則（最高法院95年度台
    上字第6157號判決意旨參照）。經查，被告吳睿恩為本案幫
    助販賣第二級毒品未遂之犯行，固應予非難，惟審酌被告黃
    士騰本可自行前往販毒地點，僅因當時被告吳睿恩為其女友
    ，因而駕車搭載等情，此經被告吳睿恩供述在卷（見本院卷
    第127頁），可認被告吳睿恩幫助被告黃士騰為本案犯行之
    助力非鉅，且亦無任何獲利，復考量本案販賣毒品之情節，
    再斟酌所涉毒品數量及金額並非鉅額，最終亦未流入市面實
    際擴大毒害，與大量散播毒品之大盤、中盤毒販相較，仍屬
    有別。然對應被告吳睿恩所犯幫助販賣第二級毒品未遂罪，
    其法定本刑為無期徒刑或10年以上有期徒刑，得併科1,500
    萬元以下罰金，縱依刑法第25條第2項、第30條第2項、毒品
    危害防制條例第17條第2項之規定減輕其刑後之法定最低度
    刑，實仍屬情輕法重，客觀上足以引起一般同情，而有堪資
    憫恕之處，是本院認縱處以減輕後之法定最低刑度猶嫌過重
    ，爰依刑法第59條之規定就被告吳睿恩減輕其刑。
八、綜上，被告黃士騰之本案犯行，同時具有刑法第25條第2項
    、毒品危害防制條例第17條第2項、第1項之減輕事由；被告
    吳睿恩之本案犯行，同時具有刑法第25條第2項、第30條第2
    項、毒品危害防制條例第17條第2項、刑法第59條之減輕事
    由，應分別依上開規定遞減輕之。
九、爰以行為人之責任為基礎，審酌被告2人均明知甲基安非他
    命對於人體有莫大之戕害，復為國家法令所禁止，被告黃士
    騰為圖一己之私利，竟漠視毒品之危害性，而為販賣第二級
    毒品未遂之行為；被告吳睿恩亦無視法律之禁令，駕車搭載
    被告黃士騰前往毒品交易地點，而從事幫助他人販賣第二級
    毒品未遂之犯行，被告2人均助長毒品散布，所為嚴重危害
    國民身心健康及社會風氣，殊值非難。惟念及被告2人均始
    終坦承犯行，犯後態度尚佳，酌以被告2人之素行紀錄，兼
    衡被告黃士騰本案販賣毒品數量、金額、犯罪動機、目的、
    手段、交易對象為喬裝買家之員警而未遂、所生危害，暨其
    自陳高中畢業之智識程度，離婚、需照顧2名子女、目前從
    事物流司機，生活勉持之家庭經濟狀況等一切情狀（見本院
    卷第116頁）；被告吳睿恩幫助犯行之行為態樣、犯罪動機
    、目的、所生危害，暨其自陳高職畢業之智識程度，未婚、
    與家人同住、目前在檳榔攤打工兼職時薪約100元，生活普
    通之家庭經濟狀況等一切情狀（見本院卷第128頁），分別
    量處被告2人如主文所示之刑。
十、辯護意旨雖以被告黃士騰並無前科，且需扶養2名幼子，請
    斟酌為緩刑之宣告等語（見本院卷第116頁）。然被告黃士
    騰與廖顯栓另案涉犯共同販賣第二級毒品罪，業經臺中地檢
    署檢察官以111年度偵字第31374號、第31620號提起公訴，
    且被告黃士騰亦已坦承另有販賣第二級毒品之事實，顯然本
    案並非偶一為之，自不宜為緩刑之諭知。
肆、沒收部分：
一、按查獲之第一級、第二級毒品及專供製造或施用第一級、第
    二級毒品之器具，不問屬於犯罪行為人與否，均沒收銷燬之
    ，毒品危害防制條例第18條第1項定有明文。經查，扣案如
    附表二編號1所示之物，經送請衛生福利部草屯療養院鑑驗
    後，檢測出含有甲基安非他命成分，已如前述，且屬被告黃
    士騰所有，為本案販賣毒品之標的，業據被告黃士騰供承在
    卷（見本院卷第112頁），故如附表二編號1所示之第二級毒
    品，除鑑定用畢部分外，應依毒品危害防制條例第18條第1
    項前段規定，對被告黃士騰宣告沒收銷燬。
二、扣案如附表二編號2所示之物，為被告黃士騰供本案販賣毒
    品犯罪聯絡所用之物，不問屬於被告黃士騰所有與否，爰依
    毒品危害防制條例第19條第1項之規定，予以宣告沒收。
三、本案交易對象為員警喬裝，實際上未能完成交易，已如前述
    ，是被告黃士騰並未實際取得販毒對價，自無獲得犯罪所得
    。至扣案如附表二編號3所示之玻璃球，為被告吳睿恩所有
    ，但與本案販賣毒品無關，此經其供述在卷（見本院卷第12
    4頁），且無任何積極證據證明與其本案犯行有何關聯，爰
    不予宣告沒收，併此敘明。
據上論斷，應依刑事訴訟法第299條第1項前段，毒品危害防制條
例第4條第2項、第6項、第17條第1項、第2項、第18條第1項前段
、第19條第1項，刑法第11條、第47條第1項、第25條第2項、第3
0條第1項前段、第2項、第59條，判決如主文。
本案經檢察官洪佳業提起公訴，檢察官張凱傑到庭執行職務。
中　　華　　民　　國　　111 　年　　11　　月　　23　　日
                刑事第二庭  審判長法  官  劉麗瑛
　　　　　　　　　　　　　　　　　法  官  蔡宗儒
　　　　　　　　　　　　　　　　　法　官  劉承翰
以上正本證明與原本無異。
如不服本判決應於收受送達後20日內向本院提出上訴書狀，並應
敘述具體理由；其未敘述上訴之理由者，應於上訴期間屆滿後20
日內向本院補提理由書（均須按他造當事人之人數附繕本），「
切勿逕送上級法院」。
　　　　　　　　　　　　　　　　　書記官  林美萍
中　　華　　民　　國　　111 　年　　11　　月　　23　　日
附錄論罪科刑法條
毒品危害防制條例第4條
製造、運輸、販賣第一級毒品者，處死刑或無期徒刑；處無期徒
刑者，得併科新臺幣3千萬元以下罰金。
製造、運輸、販賣第二級毒品者，處無期徒刑或10年以上有期徒
刑，得併科新臺幣1千5百萬元以下罰金。
製造、運輸、販賣第三級毒品者，處7年以上有期徒刑，得併科
新臺幣1千萬元以下罰金。
製造、運輸、販賣第四級毒品者，處5年以上12年以下有期徒刑
，得併科新臺幣5百萬元以下罰金。
製造、運輸、販賣專供製造或施用毒品之器具者，處1年以上7年
以下有期徒刑，得併科新臺幣1百50萬元以下罰金。
前五項之未遂犯罰之。

附表一
黃靖發：「嗨，打擾」。 黃士騰：「安，需嗎？可送可試」。 黃靖發：「我想找調，請問4克」。 黃士騰：「沒用的8000，品質好的12000」「一手交錢一手交 　　　　　貨」。 嗣雙方互加Line通訊軟體進一步聯絡（黃士騰之Line通訊軟 體暱稱為「無善」）。 黃靖發於同日下午1時19分許稱：「大哥，不好意思，我先拿2 就好，可以嗎？」。 黃士騰回稱：「7000喲」。 

附表二
編號 物品名稱 數量 所有人 備註 1 晶體 1包（含包裝袋） 黃士騰 衛生福利部草屯療養院111年6月2日草療鑑字第1110500470號鑑驗書可憑（見偵字第23136號卷第217頁） 檢體外觀：晶體 送驗數量：1.3163公克（淨重） 驗餘數量：1.2999公克（淨重） 檢出結果：第二級毒品甲基安非他命（Methamphetamine）　 2 VIVO手機 （IMEI1：000000000000000、IMEI2：000000000000000） 1支 黃士騰 本案販賣第二級毒品之犯罪所用之物 3 玻璃球 1支 吳睿恩 與本案販賣毒品無關，不予沒收